【裁判字號】    97,訴,923
【裁判日期】    970613
【裁判案由】    確認本票債權不存在等
【裁判全文】
臺灣板橋地方法院民事裁定               97年度訴字第923號
原        告  大莊工程有限公司
兼法定代理人  乙○○
原        告  甲○○
被        告  全工程有限公司
法 定 代理人  丙○○
上列當事人間請求確認本票債權不存在等事件，本院裁定如下：
    主  文
本件移送臺灣臺北地方法院。
    理  由
一、按當事人得以合意定第一審管轄法院。但以關於由一定法律
    係而生之訴訟為限；前項合意，應以文書證之。民事訴訟法
    第24條第1 項、第2 項定有明文。而當事人兩造如以合意定
    第一審管轄法院者，當事人及法院均應受其拘束；故關於合
    意管轄之規定，除專屬管轄外，得排斥其他審判籍而優先適
    用。又訴訟之全部或一部，法院認為無管轄權者，依原告聲
    請或依職權以裁定移送其管轄法院，民事訴訟法第28條第1
    項亦載有明文可參。
二、查本件原告提起本件訴訟，依其起訴狀所載，緣由係原告為
    擔保其向被告所承租之套管於租期屆滿後會依約交還，而交
    付本件之本票，乃原告認為其已於民國96年10月底已經返還
    前述承租之套管，被告對原告已無本票債權存在，應返還本
    件本票，然原告除未依約定返還本件本票外，更持之聲請強
    制執行，故為本件主張等語，參以兩造締結之「機械租賃契
    約書」（本件兩造當事人均列名其上）其中第25條亦確實記
    載有「甲方（按即原告大莊工程有限公司，下同）針對所有
    租賃物之對價另須開立（如機械出租報價單含稅總價）新台
    幣1,334,601 元整，其發票日為民國96 年05 月25日到期日
    為同為民國96年05月25日之銀行本票或商業本票予乙方（按
    即被告）收執，甲方法定代理人兼個人或代理甲方出面承租
    者需共同發票及合約連帶保證，作為承租物價金、租金期票
    兌現、承租物損害賠償，遲付租金、違約等之質押擔保，甲
    方違反本約各項約定之一項時，乙方即得就前開本票全額行
    使權利充當違約金，甲方絕無異議，如甲方已善盡本約後，
    嗣租賃物退租點交、收受無誤並租金結算付清後無息退還之
    」等事項，此有該等契約書附卷可佐。可見有關本件原告主
    張之本票債權存在與否以及被告應否將之返還原告等人等情
    節，概屬前述「機械租賃契約」所生之爭議無疑。茲依上開
    契約書第29條既已約明「雙方合意因本契約所生之第一審訴
    訟由台灣台北地方法院管轄」，則依前述說明，本件自應由
    臺灣臺北地方法院管轄。玆原告向無管轄權之本院起訴，顯
    係違誤，爰依職權將本件移送於該管轄法院。
三、依首開法條裁定如主文。
中    華    民    國    97    年    6     月    13    日
                  民事第二庭法  官  蕭胤瑮
以上正本係照原本作成
如對本裁定抗告須於裁定送達後10日內向本院提出抗告狀，並應
繳納抗告費新台幣1,000元整。
中    華    民    國    97    年    6     月    13    日
                            書記官  曹復


司法院資訊處製作；財團法人民間司法改革基金會備份。
